臺灣臺北地方法院民事判決　　　　　　 93年度簡上字第700號
　　上　訴　人　甲○○
　　被　上訴人　乙○○
　　訴訟代理人　王勝彥律師
上開當事人間請求侵權行為損害賠償事件，上訴人對於中華民國
93年10月20日本院臺北簡易庭93年度北簡字第8725號第1 審判決
提起上訴，本院判決如下：
    主  文
原判決關於駁回上訴人後開第二項之訴部分，及該部分假執行之
宣告與除確定部分外訴訟費用之裁判均廢棄。
被上訴人應再給付上訴人新臺幣肆萬伍仟玖佰拾伍元。
上訴人其餘上訴駁回。
第一審（除確定部分外）、第二審訴訟費用，由被上訴人負擔百
分之三十七，餘由上訴人負擔。
    事  實
甲、上訴人方面：
  壹、聲明：
    (一)原判決不利上訴人部分廢棄。
    (二)被上訴人應再給付上訴人12萬3974元。
  貳、陳述：除與原判決記載相同者，茲予引用外，補稱：
    (一)本件上訴人受傷期間，曾前往三軍總醫院及臺北市立忠孝
      醫院（下稱忠孝醫院）治療如附表所示，於往返住家及醫
      院搭乘必要之交通工具計程車，其路程、車資均與原審提
      出車資收據3 張相同，並另提出醫院掛號收據為依據，而
      上訴人之母親復因上訴人受傷而遠從大溪搭乘計程車前來
      探往上訴人共3 次，可知上訴人確有因受傷搭乘計程車前
      往就醫及上訴人母親探望上訴人之交通費支出共新臺幣（
      下同）9060元，故除原審判決被上訴人應給付交通費支出
      200 元外，被上訴人應再支付8860元。
    (二)上訴人前曾在汐止遠東科技中心管委會服務，係因參選里
      長而於91年6月離職，並非於91年間全無工作，上訴人原
      欲於里長參選結束即92年1月4日後繼續工作，然竟於同年
      月9日為被上訴人撞傷，醫囑亦要上訴人修養3月，否則以
      上訴人學識、地位及過去之經歷，上訴人並非無法找到工
      作，且上訴人於92年6月即另找到1大樓事務管理之工作，
      月薪3萬元，扣除服裝、勞健保等費用，上訴人實得2萬84
      67元，惟因上訴人因右手骨折復原期間無法使力而不得已
      辭去上開工作，被上訴人自應賠償上訴人3 個月以月薪3
      萬元計算不能工作之損失。
    (三)本件被上訴人肇事時即向到場處理之警員坦承肇事，因符
      合自首條件而為臺灣高等法院判處有期徒刑2 月在案，且
      本案肇事原因經臺北市車輛鑑定委員會鑑定結果，係認定
      為被上訴人違規，上訴人並無違規事宜，嗣經被上訴人不
      服，始經由交通局覆議認裁定認雙方未保持間隔距離，但
      被上訴人業已坦承肇事且經認定自首判決在案，自應由被
      上訴人負擔全部之責任，故被上訴人應再給付上訴人2 萬
      5114元。
    (四)綜上所述，被上訴人應依侵權行為相關民法第184 條第1
      項前段、第192 條第1 項及第195 條第1 項之規定請求判
      令被上訴人再給付上訴人共12萬3974元。
  、證據：除援用原審之立證方法外，補提交通事故受傷醫療
      費用暨住家往返醫院交通費用明細表、里長參選人名片為
      證，並聲請向遠東科技中心C 棟管理委員會函查上訴人任
      職情形及勘驗原審93年10月20日言詞辯論筆錄數位錄音。
乙、被上訴人方面：
  壹、聲明：駁回上訴。
  貳、陳述：除與原判決記載相同者，茲予引用外，補稱：
    (一)交通費用部分：上訴人於原審陳稱所受傷害為左臉頰、左
      眼周邊、右膝蓋、右手肘淤青及右手腕骨折，所受傷害大
      都為淤青，其餘僅為右側遠端撓骨骨折，並無需要搭乘計
      程車。而上訴人於原審所提準備(一)狀內亦載明因坐車忘了
      取得收據，可知上訴人業已自認無證據，但卻又提出收據
      ，顯有違反禁反言之原則。且原審判決所准交通費用部分
      亦係記載「認原告搭乘計程車前往醫院治療應屬必要」而
      非上訴人所主張之「上訴人『受傷』搭乘計程車」。況侵
      權行為之損害賠償係以填補損害為原則，若無實際搭乘計
      程車支出，即無交通費之積極損害。至於上訴人母親之交
      通費用與
      本件車禍並無關係，上訴人並不得向被上訴人請求賠償。
    (二)工資損失部分：上訴人已於原審坦承於91年度並無工作，
      於92年6 月間曾因公寓管理臨時工作領得2 萬8467元，上
      訴人之相關所得稅申報資料亦顯示同樣之狀況，可知上訴
      人於92年1 月間至同年5 月間並無工作，且上訴人亦無法
      提出其他證據證明因車禍而無法工作受有損害。至於上訴
      人提出之遠東科技中心C 棟管理委員會離職證明書，與上
      訴人所稱91年度無工作及相關所得稅申報資料顯示情節有
      違。
    (三)過失相抵部分：原審就過失比例之認定，係依據臺北市政
      府交通局之覆議結果，並無不當。
  、證據：援用原審之立證方法。
丙、本院依職權由網路調取行政院主計處公布國民所得統計常用
    資料1份。
    理  由
一、本件上訴人起訴主張：被上訴人為計程車司機，於92年1 月
    9 日下午5 時10分許駕駛車牌號碼8D－930 號營業小客車（
    下稱被上訴人車輛）沿臺北市○○路○ 段西向東方向中間車
    道行駛，行經該路段656 號前，擬超越前方沿臺北市○○路
    ○ 段西向東方向中間車道與外側車道間車道線行駛而由上訴
    人所騎乘車牌號碼DOI －808 號輕型機車（下稱上訴人機車
    ），原應注意欲超越同一車道之前車時，須先按鳴喇叭2 單
    響或變換燈光1 次，俟前行車減速靠邊或以手勢或亮右方向
    燈表示允讓後，始得超越，且超越時應顯示左方向燈並於前
    車左側保持半公尺以上之間隔超過，行至安全距離後，再顯
    示右方向燈駛入原行路線，而當時天氣晴、日間自然光線、
    視距良好，市區○○道路乾燥、平直、無缺陷及障礙，依其
    智識及能力，又無不能注意之情事，詎被上訴人竟疏未注意
    與上訴人機車保持半公尺以上之安全間隔，貿然自上訴人機
    車左側近距離超越，被上訴人車輛右側車身遂擦撞騎乘機車
    之上訴人左側膝蓋，致上訴人因而失去平衡、人車倒地，受
    有顏面擦挫傷、右膝擦挫傷、右側遠端撓骨骨折等傷害，並
    受有下述損失：(1)醫療費用：上訴人支付醫療費用共計1 萬
    27元。(2)工資損失：上訴人需修養3 月始能康復，而每月薪
    資至少有3 萬元，受有工資損失9 萬元。(3)交通費用：上訴
    人因前揭傷害前往三軍總醫院及忠孝醫院治療，往返住家、
    醫院間額外支出交通費1 萬元。(4)營養費用：上訴人因開刀
    元。(5)勞動能力減損：上訴人右手骨折至今能無法提重物，
    嚴重影響上訴人工作能力，被上訴人應賠償6 萬元。(6)慰撫
    金：上訴人受傷後共進行兩次手術，於生活上產生非常大的
    不便，讓上訴人身體、精神均蒙受重大痛苦，被上訴人應賠
    償慰撫金5 萬元。上訴人自可依據侵權行為之法律關係請求
    被上訴人賠償上述損害，而原審判決有關交通費用、工作損
    失、肇事責任比例認定均有欠公允等情。
二、被上訴人則以：上訴人騎乘機車未與被上訴人駕駛車輛保持
    安全距離，是上訴人對於系爭車禍之發生與有過失，被上訴
    人請求減輕或免除賠償責任。被上訴人並未舉證證明確實受
    有工資、交通費用、營養費用、勞動能力減損等損害，不得
    請求被上訴人賠償。又被上訴人係以駕駛計程車謀生，收入
    有限，受教育程度不高，尚須撫養3 名子女，上訴人請求被
    上訴人賠償慰撫金5 萬元，顯屬過高等語置辯。
三、本件上訴人於92年1月9日下午5時10分在臺北市○○路○段西
    向東方向騎乘機車而與被上訴人所駕駛車輛發生車禍，上訴
    人因而受有顏面擦挫傷、右膝擦挫傷、右側遠端撓骨骨折等
    傷害，並於如附表編號1 、3-5 、7 、9-12、14、16、18、
    19號所示時間前往三軍總醫院及忠孝醫院就醫等情，為兩造
    所不爭執，並有上訴人提出之診斷證明書、醫療費用收據為
    證，自堪信為真實。惟就本件上訴人主張本件車禍應由被上
    訴人負擔全責，被上訴人應再給付交通費用8860元、工作損
    失9 萬元及原審認定責任分擔比例之2 萬5114元等部分，被
    上訴人以前開情詞置辯，則本件應審酌要點厥為：(一)上訴人
    是否得請求被上訴人賠償相關交通費用共8860元？(二)上訴人
    是否得請求被上訴人賠償工作損失共9 萬元？(三)上訴人是否
    需就本件車禍發生負擔50％之責任？經查：
  (一)上訴人因本件車禍而受有右側撓骨遠端骨折併移位，於92年
    1 月21日至同年月25日及93年2 月10日起至同年月12日分別
    總醫院出具之診斷證明書在卷可參（見原審卷第2-1 頁），
    經斟酌上訴人所受傷害狀況，堪認上訴人於就醫期間搭乘計
    程車往返住家與醫院接受治療確屬必要。然參以上訴人於原
    審起訴狀之記載，上訴人於本件案發時即92年1 月9 日係搭
    乘救護車前往就醫，該次車程顯無計程車費用支出，而上訴
    人母親於如附表編號2 、8 、13、17所示自桃園大溪搭車探
    望上訴人所支出之費用，並非屬上訴人因本件車禍所增加之
    支出，且上訴人主張如附表編號6 、15所示前往醫院協商住
    院事宜，亦無相關證據資料可資佐證，則上訴人主張伊支出
    如附表編號1 所示去程計程車費用70元、附表編號2 、8 、
    13 、17 所示往返大溪計程車費用共6400元及附表編號6 、
    15所示往返醫院計程車費用共520 元而受有損害云云，要無
    足採。另經扣除前開不得請求部分，並核對上訴人所提出前
    往三軍總醫院及忠孝醫院就醫之相關醫療費用支出收據11張
    （見原審卷第3 頁至第9 頁）及前往忠孝醫院計程車車資為
    130 元及前往三軍總醫院計程車車資為70元之收據2 張（見
    原審卷第122 頁、第123 頁），可知上訴人請求如附表編號
    1 、3 、9 、18所示回程、附表編號4 、5 、10至12、14及
    19所示去回程、附表編號7 所示去程共1870元之計程車費用
    ，均堪憑採。
  (二)本件案發時上訴人時年52歲，前自陸軍步兵上校職務退伍，
    於85年12月間在國立臺北技術學院（國立臺北工專）任職可
    領得月薪共10萬3605元，於89年1 月5 日起至91年6 月28日
    擔任管理委員會總幹事職務每月薪資4 萬8000元，且於受傷
    後之92年6 月份尚有薪資收入2 萬8467元各情，有上訴人之
    陸海空軍軍官退伍令、國立臺北技術學院（國立臺北工專）
    教職員薪俸表、遠東科技中心C 棟管理委員會出具之離職證
    明及92年度綜合所得稅結算申報書在卷可參，另臺灣地區國
    民於92年平均所得為40萬3056元（亦即平均每月所得為3 萬
    3588元），亦有卷附行政院主計處公布之國民所得統計常用
    資料可按，從而，上訴人主張伊於事發之時通常情形下可能
    取得之收入為每月3 萬元，洵堪信實。且上訴人於92年1 月
    22 日 手術後需修養3 月，復有三軍總醫院出具之診斷證明
    書附卷可稽，是上訴人主張其因本件車禍受有3 月不能工作
    之工資損害共9 萬元，實屬可取，尚難僅因上訴人於92年1
    月間至5 月間未受任用及上訴人於91年度綜合所得稅結算申
    報書上未為申報即認上訴人無上開損害。
  (三)按損害之發生或擴大，被害人與有過失者，法院得減輕賠償
    金額或免除之，民法第217 條第1 項定有明文，而此項規定
    之目的，在謀求加害人與被害人間之公平。本件被上訴人固
    有疏未保持安全間隔之過失，惟查，上訴人機車與被上訴人
    車輛併行發生擦撞，上訴人騎乘機車未保持行車安全間隔亦
    同為該車禍之肇事原因，業據臺北市車輛行車事故鑑定覆議
    委員會鑑定屬實，有鑑定覆議書影本在卷足憑（見原審卷第
    91至第93頁），據此堪認兩造之過失行為與上訴人因本件車
    禍受有損害之結果，均有相當因果關係，上訴人之過失行為
    ，亦為上訴人損害之共同原因而助成損害之發生，足認上訴
    人就本件損害之發生與有過失，經斟酌本件車禍肇因情形，
    應認兩造過失程度各為50％。至於上訴人以被上訴人於肇事
    時坦承肇事並經刑事認定自首獲判處有期徒刑2 月及依據臺
    北市車輛行事事故鑑定委員會鑑定意見書而主張被上訴人應
    負擔全部責任云云，然被上訴人於肇事時坦承肇事並經認定
    自首，係就被上訴人本身之過失刑責坦白承認犯罪，無從因
    而推得被上訴人需就本件車禍發生負全部之責任，另臺北市
    車輛行車事故鑑定委員會係以被上訴人車輛案發後最終停車
    位置在上訴人機車之前及上訴人指訴為依據，而認被上訴人
    車輛自上訴人機車左側超越未注意與上訴人機車保持安全距
    離且上訴人機車無肇事因素，然觀諸本件警方經接獲報案到
    場所繪製之交通事故現場圖及上訴人與被上訴人於本件車禍
    後接受詢問而製作之交通事故談話紀錄表，被上訴人車輛係
    行駛在該路段之第2 車道，上訴人機車則行駛在該路段之第
    2 車道及第3 車道間，而被上訴人車輛最終停放位置距離上
    訴人機車倒置處不遠，且被上訴人車輛最終停放位置車頭偏
    向右側角度甚小，則本件車禍發生原因，以被上訴人車輛及
    上訴人機車係因併行擦撞所致，較與常情事理相符，則臺北
    市車輛行車事故鑑定覆議委員會之鑑定應較為可信，從而，
    上訴人主張被上訴人應負擔全部責任並應再賠償2 萬5114元
    部分，即無可採。
五、綜上所述，本件依前開認定被上訴人應再賠償之交通費支出
    共1870元、工作損失9 萬元、原審判決確定之被上訴人應賠
    償之交通費支出200 元、醫療費用1 萬27元及慰撫金4 萬元
    及兩造應負擔之過失程度比例，除原審確定部分（即2 萬51
    14元，其計算式為（200+10027+40000）/2 ＝25114 ，小數
    點以下四捨五入）外，上訴人依侵權行為之法律關係訴請被
    上訴人再賠償4 萬5935元（即（1870+90000）/2＝45935）
    部分，於法有據，應予准許，原審就此部分為上訴人敗訴之
    判決，尚有未洽，上訴意旨指摘原判決此部分不當並求予廢
    棄改判，為有理由，應由本院改判如主文第2 項所示。而上
    訴人所提被上訴人應再賠償超過4 萬5935元部分，則屬無據
    ，不應准許，原審就該部分為上訴人敗訴之判決，核無不合
    ，上訴意旨仍指摘原判決該部分不當而求予廢棄改判，為無
    理由，應予駁回。
六、本件因事證已臻明確，兩造其餘攻擊、防禦方法及所為之立
    證，與判決之結果不生若何影響，無庸再逐一予以論究，合
    併敘明。
據上論結，本件上訴，為一部有理由，一部無理由，依民事訴訟
法第436 條之1 第3 項、第450 條、第449 條第1 項、第79條，
判決如主文。
中　　華　　民　　國　　94　　年　　3 　　月　　30　　日
                        臺灣臺北地方法院民事第四庭
                            審判長法  官  周玫芳
                                  法  官  洪遠亮
                                  法  官  唐于智
以上正本係照原本作成。
本判決不得上訴。
中　　華　　民　　國　　94　　年　　3 　　月　　30　　日
                                  書記官  江虹儀
附表
┌─┬───┬────┬─────┬─────┬─────┐
│編│日期  │前往處所│計程車費用│相關醫療單│備註      │
│號│      │        ├──┬──┤據        │（上訴人主│
│  │      │        │去程│回程│          │張）      │
├─┼───┼────┼──┼──┼─────┼─────┤
│1 │920109│忠孝醫院│70  │70  │NO0000000 │上訴人門診│
├─┼───┼────┼──┼──┼─────┼─────┤
│2 │920109│忠孝醫院│800 │800 │無        │上訴人母親│
│  │      │        │    │    │          │探望      │
├─┼───┼────┼──┼──┼─────┼─────┤
│3 │920110│忠孝醫院│70  │70  │CH0000000 │上訴人門診│
├─┼───┼────┼──┼──┼─────┼─────┤
│4 │920114│忠孝醫院│70  │70  │CH0000000 │上訴人門診│
├─┼───┼────┼──┼──┼─────┼─────┤
│5 │920117│忠孝醫院│70  │70  │CH0000000 │上訴人門診│
├─┼───┼────┼──┼──┼─────┼─────┤
│6 │920119│三軍總醫│130 │130 │無        │上訴人協商│
│  │      │院      │    │    │          │住院      │
├─┼───┼────┼──┼──┼─────┼─────┤
│7 │920121│三軍總醫│130 │  0 │00000000  │上訴人住院│
│  │      │院      │    │    │          │開刀      │
├─┼───┼────┼──┼──┼─────┼─────┤
│8 │920121│三軍總醫│800 │800 │無        │上訴人母親│
│  │      │院      │    │    │          │探望      │
├─┼───┼────┼──┼──┼─────┼─────┤
│9 │920126│三軍總醫│  0 │130 │00000000  │上訴人開刀│
│  │      │院      │    │    │          │出院      │
│  │      │        │    │    │          │          │
├─┼───┼────┼──┼──┼─────┼─────┤
│10│920129│忠孝醫院│70  │70  │CH0000000 │上訴人門診│
├─┼───┼────┼──┼──┼─────┼─────┤
│11│920208│三軍總醫│130 │130 │0000000   │上訴人門診│
│  │      │院      │    │    │          │          │
├─┼───┼────┼──┼──┼─────┼─────┤
│12│920325│忠孝醫院│70  │70  │CH0000000 │上訴人門診│
├─┼───┼────┼──┼──┼─────┼─────┤
│13│920527│上訴人住│800 │800 │無        │上訴人母親│
│  │      │所      │    │    │          │探望      │
├─┼───┼────┼──┼──┼─────┼─────┤
│14│921211│三軍總醫│130 │130 │0000000   │上訴人門診│
│  │      │院      │    │    │          │          │
├─┼───┼────┼──┼──┼─────┼─────┤
│15│930208│三軍總醫│130 │130 │無        │上訴人協商│
│  │      │院      │    │    │          │住院      │
├─┼───┼────┼──┼──┼─────┼─────┤
│16│930210│三軍總醫│130 │  0 │00000000  │上訴人住院│
│  │      │院      │    │    │          │開刀      │
├─┼───┼────┼──┼──┼─────┼─────┤
│17│930210│三軍總醫│800 │800 │無        │上訴人母親│
│  │      │院      │    │    │          │探望      │
├─┼───┼────┼──┼──┼─────┼─────┤
│18│930212│三軍總醫│  0 │130 │00000000  │上訴人開刀│
│  │      │院      │    │    │          │出院      │
├─┼───┼────┼──┼──┼─────┼─────┤
│19│930312│三軍總醫│130 │130 │0000000   │上訴人門診│
│  │      │院      │    │    │          │          │
└─┴───┴────┴──┴──┴─────┴─────┘
